【裁判字號】    98,易,2735
【裁判日期】    990628
【裁判案由】    恐嚇
【裁判全文】
臺灣臺北地方法院刑事判決              98年度易字第2735號
公  訴  人  臺灣臺北地方法院檢察署檢察官
被      告  甲○○
上列被告因恐嚇案件，經檢察官提起公訴（98年度偵字第4297號
），本院判決如下：
    主  文
甲○○犯恐嚇危害安全罪，處拘役伍拾日，如易科罰金，以新臺
幣壹仟元折算壹日。
    事  實
一、甲○○於民國97年10月9日委託其綽號「阿文」真實姓名年
    籍不詳之成年男性友人，及另一真實姓名年籍不詳之成年男
    性友人至臺北市萬華區○○○路36號1樓66室「高收國際電
    訊公司」（下稱高收公司）內，向現場店員乙○○以總價新
    臺幣（下同）28,400元購得行動電話3支後（其中2支型號同
    為6500C者為甲○○託友人「阿文」所購），因認上開行動
    電話並非新品，乃於翌日（10日）16時許，與其友人黎羿陞
    及綽號「阿文」者，及上開另一真實姓名年籍不詳之成年男
    性友人同至上址，先假意以8,500元再行購買另支行動電話
    後，甲○○因與高收公司負責人丙○○就所出售之行動電話
    係屬舊品乙事發生爭執，竟與黎羿陞及綽號「阿文」者，及
    上開另一真實姓名年籍不詳之成年男性友人共同基於恐嚇之
    單一犯意聯絡，要求丙○○應以每支行動電話30萬元之價格
    買回，否則將讓高收公司無法繼續開店等語恐嚇丙○○、乙○○，致其2人心生畏怖，足生危害於安全；嗣甲○○並接
    續上開恐嚇之犯意，於97年10月10日至12日間先後多次撥打
    0000000000號行動電話至乙○○所使用之0000000000號行動
    電話，並於電話中一再以「你如果認為一副無關己事的話
    ，不要緊啦，你店繼續休息，我看你能耐多久，有能力你就
    遷移店，我仍有辦法去查出。」、「喔，那你繼續開店啊!
    有辦法你就開店。」、「你還敢開店喔!」、「我說你還開
    店喔!」等語恐嚇接聽電話之丙○○、乙○○2人，致其2人
    心生畏怖，足生危害於安全；甲○○復與黎羿陞承前恐嚇犯
    意，復於同月17日21時許，夥同6名真實姓名年籍不詳之成
    年男子至高收公司，並在店門口以大聲叫囂「以後我會不定
    時過來，看你要如何作生意」等語之方式，恐嚇高收公司店
    內之丙○○、乙○○，致其2人因此心生畏怖，而足生危害
    於安全。
二、案經丙○○訴由臺北市政府警察局萬華分局報告臺灣臺北地
    方法院檢察署檢察官偵查起訴。
    理  由
一、按被告以外之人於偵查中向檢察官所為之陳述，除顯有不可
    信之情況者外，得為證據；被告以外之人於檢察事務官、司
    法警察官或司法警察調查中所為之陳述，與審判中不符時，
    其先前之陳述具有較可信之特別情況，且為證明犯罪事實存
    否所必要者，得為證據；被告以外之人於審判外之陳述，雖
    不符前4條之規定，而經當事人於審判程序同意作為證據，
    法院審酌該言詞陳述或書面陳述作成時之情況，認為適當者
    ，亦得為證據；當事人、代理人或辯護人於法院調查證據時
    ，知有第159條第1項不得為證據之情形，而未於言詞辯論終
    結前聲明異議者，視為有前項之同意，刑事訴訟法第159 條
    之1第2項、第159條之2及第159條之5定有明文。本案據以認
    定被告甲○○犯罪事實之證據，部分屬於傳聞證據，惟因被
    告及公訴人於本院言詞辯論終結前，均未對於證據能力聲明
    異議，依刑事訴訟法第159條之5第1、2項規定，視為同意上
    開證據具備證據能力；本院審酌該等傳聞證據作成之情況，
    亦無違法或不當情事，因而認為適當，故該等傳聞證據均具
    備證據能力而得作為證據；至其餘資以認定本案犯罪事實之
    非供述證據（詳後述），亦查無違反法定程序取得之情形，
    依同法第158條之4反面規定，應具證據能力，合先敘明。
二、訊據被告甲○○矢口否認有何恐嚇之犯行，辯稱：伊雖曾於
    97年10月10日及同月17日2度至高收公司，惟係因高收公司
    所出售之行動電話確係舊品，並非新品，伊係向丙○○等稱
    ，是否願意將心比心以較高之價額買回，並未開口要丙○○
    以每支行動電話30萬元之價格買回，亦未曾出言要至高收公
    司砸店，或要高收公司生意作不下去。又伊並未撥打000000
    0000號行動電話至乙○○所使用之0000000000號行動電話對
    丙○○、乙○○施以恐嚇話語云云。然查：
（一）證人乙○○於本院審理時到庭具結證稱：97年10月10日被
      告有到我們店裡，叫我們1支手機賠他30萬元，總共4支手
      機。出面跟我買4支手機的人都是10月9日來買手機的那2
      個年輕人。10日那天被告來的時候，被告有說叫我們不要
      動，然後就說1支手機要賠30萬元。後來叫我們不能報警
      ，連上廁所都不行，不賠的話就說要砸店。後來有人打電
      話給我，繼續要求我們處理賠償的事情，是10日那天來店
      裡恐嚇完之後，當天打給我，陸陸續續打給我很多通。聲
      音我不能確認是否同一個人，一開始打給我的時候是被告
      ，聲音聽得出來，但是後來換成另一個人跟我說話。我在
      偵查的時候有提供錄音檔案，一開始講的人跟後面跟我講
      的人是不同一個人。我不能確定所提示偵卷第93至99頁錄
      音譯文中哪一個檔案是被告的聲音。第93、95、98頁的譯
      文是我與被告通話的內容。第98頁上半段我很清楚記得是
      我與被告對話，被告意思就是要我打電話給他，問我們事
      情要如何處理。後來被告還有帶人去我們店裡，帶人過去
      我們店裡叫囂，說我們再開店試看看，從10日開始對我們
      做這些恐嚇的動作，我心裡面會害怕。10日被告跟9日那
      兩個弟弟一起到我們店裡那次，除了被告跟那兩個弟弟，
      還有另一個胖胖的人過去，應該是4個人。被告10日那天
      去我們店裡之後，當天就打電話給我，當時我使用的手機
      號碼是0000-000-000。被告打電話去我的手機，一開始是
      我與被告講的，後來丙○○也有與被告對答，因為被告問
      我的老闆是誰，我就交給老闆講。被告第二次去我們店裡
      ，總共去了10幾個人，但是我沒有辦法確定人數，就是一
      群人。當時賣手機與我們有糾紛的人，除了被告以外沒有
      其他人。被告打電話給我的時候都是說事情要如何處理，
      你們店還要繼續開喔。我有給9日來店裡買手機的那兩個
      弟弟我的名片，名片上有我的手機號碼等語（本院卷第90
      至92頁），足徵被告確曾2度夥同如犯罪事實欄所述之人
      至高收公司向丙○○、乙○○2人施以恐嚇。
（二）另證人丙○○亦於本院審理時到庭具結證稱：97年10月9
      日總共賣了4支手機給被告（依偵卷第33頁之收據所示，
      10月9日當天應係賣出3支，10月10日再賣出第4支），當
      時是與乙○○一起與被告接洽（被告在10月9日當天應未
      到場，係於10月10日始到場）。隔天含被告共4個人回店
      裡面找我，被告認為手機有瑕疵不是全新的。我跟被告說
      手機如果有問題，7天之內都可以換貨，被告就說事情沒
      有那麼容易，他要求1支30萬元與我們私下和解，如果我
      們不買，他說你們就試試看，店就不要開，被告說的時候
      我與乙○○都在場。現場除了講這個話之外，被告還喝令
      我們不准動，不准打電話報警，他說反正他黑、白兩道都
      很行。我說這個沒有辦法，我們能夠的話就是幫你換貨。
      當時我害怕，被告那時候喝令我們不准報警，後來有同行
      報警，警察有來登記我跟被告的姓名，我才知道被告的名
      字。後來被告還有繼續要求我們賠償他每支手機30萬元，
      以電話持續要求，大約1小時打1次，打到乙○○的手機號
      碼。被告會有乙○○手機是因為我是負責人，乙○○是門
      市人員，被告是跟乙○○買的，所以他打電話接洽是跟乙○○接洽。我與乙○○都有跟被告通話，被告的意思就是
      要我們壹支賠償30萬元，被告的意思就是說叫負責人出來
      處理這件事情。97年10月10日當天被告就有打電話來。打
      電話來的那個人只有說現在是要怎樣處理，那是講好了沒
      ，知道跟我們通話的人就是被告，是我聽聲音大概聽得出
      來，因為他在我們門市的時候，交涉講的話比較多。被告
      之後有帶人過來我們店裡，大約10多人，叫我們小心一點
      ，不然店就不要開，說他會隨時過來，說他就是有那麼多
      人。其他的人年紀比較小，主要就是被告跟另一位比較年
      長的人在做恐嚇動作。另外一個比較年長的人有跟我對話
      。他們兩個的聲音大概可以聽的出來。被告到我店裡第1
      次買手機，第2次帶人過來店裡，總共2次。9日那次是那2
      個年輕人，9日被告沒有出現，那兩個年輕人買了2支手機
      （應係3支）。9日那天在店裡我在旁邊，是乙○○接洽。
      10日被告第一次來我店裡，那一次被告來的時候，9日買
      手機的那兩個年輕人也有來，連被告在內總共4個人。被
      告第二次去我店裡是97年10月17日，第二次買手機的那兩
      個年輕人沒有來，被告跟另一個比較胖，97年10月10日那
      天有來那個一起來，大約12、13個人他們都是穿同樣的制
      服來。兩次被告都有說要讓我店開不下去，他說他會常常
      過來關心我等語（本院卷第86至89頁）。證人丙○○於警
      詢及檢察官偵訊時復為相同內容之證述，足認被告確有對
      丙○○與乙○○施以恐嚇之事實。
（三）經檢察官指揮檢察事務官勘驗告訴人丙○○所提出之錄音
      光碟之結果（參閱98年度偵字第4297號卷第57至63頁勘驗
      筆錄），以0000000000號行動電話撥打至乙○○所使用之
      0000000000號行動電話通話內容中，發話男子確曾以「你
      說你30萬沒有嘛，那多少你有辦法嘛，我有讓你講，你不
      講嘛，你不講，就換我講，你就不要講了嘛。」、「你說
      啊!你說給我聽啊!我開30啦，你認為你多少你有辦法接受
      啦，就好了啦。」、「你如果認為一副無關己事的話，不
      要緊啦，你店繼續開休息，我看你能耐多久，有能力你就
      遷移店，我仍有辦法去查出。」、「喔，那你繼續開店啊
      !有辦法你就開店。」、「你還敢開店喔!」、「我說你還
      開店喔!」等語恐嚇丙○○、乙○○須以每支行動電話30
      萬元買回渠等所購買之行動電話，否則將讓其無法繼續開
      店營業，雖被告一再否認曾持用上開上開0000000000號行
      動電話，並撥打電話至乙○○所使用之0000000000號行動
      電話，但經檢察官囑託內政部警政署刑事警察局將上開錄
      音光碟內容與被告之聲紋為比對之結果（鑑定書附於同上
      偵卷第106至141頁），其中已知語者（即被告至刑事警察
      局所錄製之語音）與未知語者（即告訴人丙○○所提出之
      錄音光碟內之語音）經擷取其中48字為聲音圖譜之分析，
      其中語音相符者達32字，比例達66.66%，雖上開鑑定報告
      依美國錄製證據委員會之標準認尚無法研判已知語者與比
      對語音樣本係出自同一語者，但衡情乙○○已證稱當時因
      為買賣手機與其有糾紛者除了被告外，並無其他人，且曾
      有前後不同之持用者使用上開0000000000號行動電話撥打
      至其所使用之0000000000號行動電話與其通訊，又經檢察
      官指揮檢察事務官勘驗上開丙○○所提出之錄音光碟之結
      果，使用上開0000000000號行動電話撥打至乙○○所使用
      之000000 0000號行動電話之通訊內容中，發話男子曾出
      言「我們昨天的年輕人打給你，聽到你旁邊好像有音樂聲
      。」（同上偵卷第59頁），可見以0000000000號行動電話
      撥打予乙○○所使用之0000000000號行動電話之人，確實
      並不限於同一人，故上開刑事警察局所製作之鑑定報告中
      ，已知語者與未知語者之聲音圖譜無法完全相同，乃屬當
      然，又其中與已知語者之被告聲音圖譜相同之比例已高達
      66.66%，衡情當可認定被告確實曾持用0000000000號行動
      電話，撥打電話至乙○○所使用之0000000000與丙○○、
      乙○○通訊，並對其2人施以恫嚇。
（四）此外，復有告訴人丙○○所提出之97年10月10日及同月17
      日監視錄影帶翻拍照片11幀（同上偵卷第22至26之1頁）
      、0000000000號行動電話之通聯調閱查詢單（同上偵卷第
      27至31頁）、免用統一發票收據影本3紙（同上偵卷第33
      頁）等附卷可資佐證，其中97年10月10日及同月17日監視
      錄影帶翻拍照片顯示被告及黎羿陞於該2日均曾至高收公
      司，且10月17日當天連同黎羿陞計有7名穿著同樣款式、
      顏色衣服者到場；又持用0000000000號行動電話者於97年
      10月11日及12日確曾以上開電話撥打18通電話至乙○○所
      使用之0000000000號行動電話。
（五）綜上所述，本件事證明確，被告上揭辯稱，顯係卸責之詞
      ，不足採信，其犯行堪以認定，應予依法論科。
三、核被告所為，係犯刑法第305條之恐嚇罪。被告先後多次出
    言恐嚇，均係出於同一動機而為，且時間密接，構成要件相
    同，侵害同一法益，主觀上應係基於單一犯罪決意接續而為
    ，自應將其前後多次恐嚇行為，視為數個舉動之接續施行，
    合為包括之一行為予以評價，較為合理，而屬接續犯之包括
    一罪（最高法院86年臺上字第3295號判例意旨參照）。被告
    與黎羿陞、綽號「阿文」真實姓名年籍不詳之成年男子、另
    一真實姓名年籍不詳之成年男子，及97年10月17日同至高收
    公司之另6名真實姓名年籍不詳之成年男子間有有犯意之聯
    絡，與行為之分擔，為共同正犯。爰審酌被告因向高收公司
    乙○○購得之行動電話為舊品，因而心生不滿，惟竟不思尋
    求消費調處或訴訟之管道解決，反出以恐嚇言詞要求丙○○
    、乙○○以每支行動電話30萬元之代價買回，否則將阻撓渠
    等順利開店，及被告前無前科素行、其生活狀況、犯罪之動
    機、目的、手段，及犯後飾詞否認犯罪等一切情狀，量處如
    主文所示之刑，並諭知易科罰金之折算標準。
據上論斷，應依刑事訴訟法第284條之1、第299條第1項前段，刑
法第305條、第41條第1項前段，刑法施行法第1條之1，判決如主
文。
本案經檢察官沈志成到庭執行職務。
中    華    民    國    99    年    6    月    28     日
                  刑事第十五庭  法  官  黃桂興
上正本證明與原本無異。
如不服本判決應於收受送達後10日內向本院提出上訴書狀，並應
敘述具體理由；其未敘述上訴理由者，應於上訴期間屆滿後20日
內向本院補提理由書（均須按他造當事人之人數附繕本）「切勿
逕送上級法院」。告訴人或被害人如對於本判決不服者，應具備
理由請求檢察官上訴，其上訴期間之計算係以檢察官收受判決正
本之日期為準。
                                書記官   陳品潔
中    華    民    國    99    年    6    月    28     日
附錄本案論罪科刑法條全文：
刑法第305條
以加害生命、身體、自由、名譽、財產之事，恐嚇他人致生危害
於安全者，處2年以下有期徒刑、拘役或3百元以下罰金。

司法院資訊處製作；財團法人民間司法改革基金會備份。
